臺灣新竹地方法院民事簡易判決
111年度竹北簡字第50號
原      告  林漢洲  
被      告  李明憲  



上列當事人間確認債權不存在等事件，本院於民國111年2月24日
辯論終結，判決如下：
    主  文
確認被告就民國一○九年八月十日兩造借貸之新臺幣壹萬元對原
告借款債權不存在。
確認被告就原告所簽發之新臺幣壹萬元本票對原告之本票債權不
存在。
原告其餘之訴駁回。
訴訟費用新臺幣壹仟元由被告負擔。
    事實及理由
壹、程序方面：
    被告經合法通知，未於言詞辯論期日到場，核無民事訴訟法
    第386條各款所列情形，爰依原告之聲請，由其一造辯論而
    為判決。
貳、實體方面：
一、原告主張：
　㈠民國109年8月10日有不認識之人打電話給伊，問要不要借款
    ，伊因有需求便同意與對方在新竹市介壽路上警察局附近的
    大苑子飲料店碰面，對方未說其姓名為何，但有表示借款利
    率為年息20% ，每半個月收一次利息，伊同意並當場向對方
    借貸新臺幣(下同)1萬元，對方扣除半個月利息1千元後，交
    付9千元現金予伊，並拿出空白本票要伊簽發，伊遂簽下面
    額1萬元之本票(下稱系爭本票)交給對方，惟當時伊沒有留
    下本票影本，也沒有記下票號，對方則提供被告於中國信託
    商業銀行股份有限公司(下稱中國信託銀行)開立之帳號0000
    00000000帳戶資料(下稱系爭帳戶)，要伊按時繳納本息至系
    爭帳戶內，故上述所稱之「對方」應係被告。109年8月24日
    伊以匯款方式繳付利息1千元至系爭帳戶內，之後每半個月
    亦以匯款方式繳納利息，並於110年2月3日匯款1萬元將借款
    全數清償。嗣伊以通訊軟體LINE聯絡被告要求將上開本票返
    還並出具清償證明，但被告拒不理會，並稱本票撕掉了。伊
    擔心有事後遭被告追討債務之風險，為此提起本件訴訟。
  ㈡並聲明：
　  ⑴確認被告就109年8月10日兩造借貸之1萬元對原告借款債權
      不存在。
    ⑵確認被告所持有原告所簽發之系爭本票對原告之本票債權
      不存在。
    ⑶被告應將系爭本票返還予原告。　　
二、被告經合法通知，未於言詞辯論期日到場，亦未提出書狀作
    何聲明或陳述。
三、本院之判斷：
  ㈠按確認法律關係之訴，非原告有即受確認判決之法律上利益
    者，不得提起之，民事訴訟法第247條前段定有明文。所謂
    即受確認判決之法律上利益，係指法律關係之存否不明確，
    原告主觀上認其在法律上之地位有不安之狀態存在，且此種
    不安之狀態，能以確認判決將之除去者而言。查原告主張其
    於110年2月3日匯款1萬元至系爭帳戶內而全數清償上開借款
    ，並以通訊軟體LINE要求出具還款證明及交還本票，然對方
    於通訊軟體LINE回覆：「還款證明就是賴對話裡面的證明。
    票你還掉當天就撕了，沒票給你看。還款到現在，這段期間
    也沒人跟你要錢。如果有人以我們的名義跟你要錢，你就拿
    對話紀錄給他看。至於要報警，那就去報我等你」等語，有
    存款交易明細、LINE對話紀錄，且系爭帳戶確為被告所開立
    ，亦有中國信託銀行110年11月12日函及所附存款帳戶資料
    附卷可憑，則原告主張兩造就上述1萬元借款債權、系爭本
    票債權存否意見不一，其有遭被告追償之風險，尚屬可信，
    則原告法律上地位不安之狀態，應能以確認判決將之除去，
    故原告起訴請求確認上述1萬元借款債權不存在、系爭本票
    債權不存在，認均有確認利益。
　㈡原告上開主張，業據提出存款交易明細、LINE對話紀錄為證
    ，雖LINE對話紀錄無法看出與原告對話之人為何人，但依中
    國信託銀行前述回函及所附存款帳戶資料，已可證明系爭帳
    戶為被告所開立，堪認109年8月10日在新竹市介壽路警察局
    附近大苑子飲料店借款1萬元予原告之人應係被告。又依存
    款交易明細所示，原告確於110年2月3日匯款1萬元至系爭帳
    戶內，且上述LINE對話紀錄中貸方亦不否認原告業已全數清
    償，是以，原告主張兩造於109年8月10日之1萬元借貸關係
    ，被告1萬元借款債權因原告清償而消滅，即屬可信。從而
    ，原告訴請確認被告就該1萬元借款債權不存在，為有理由
    。　　
　㈢原告又主張其借貸1萬元時，另簽發系爭本票交予被告，此部
    分雖未提出本票或本票影本，然依前開LINE對話紀錄內容：
    「…票你還掉當天就撕了，沒票給你看…。」，堪認原告確曾
    簽發系爭本票交予被告，並足認系爭本票係為擔保原告清償
    之目的所簽發，而非兩造間另有其他借貸關係。承前所述，
    原告向被告借貸之1萬元既已全數清償，則用做清償擔保之
    系爭本票，因兩造間原因關係債權消滅，系爭本票債權亦不
    復存在，原告主張被告對系爭本票之本票債權不存在，即屬
    有據。其次，迄本件言詞辯論終結時，本院並無受理以原告
    為相對人之本票裁定事件或公示催告、除權判決事件，此有
    本院民事紀錄科查詢表足考，且被告始終未到庭提出系爭本
    票，再依前開LINE對話紀錄內容所示，堪認被告應已撕掉系
    爭本票而未執有該票據。按票據為提示證券及繳回證券（票
    據法第69條、第74條規定參照），執票人權利之行使與票據
    之占有，在票據法上有不可分離之關係，未執有票據之人，
    不得行使票據上之權利，故原來執票人喪失票據時，在未回
    復其占有之前，除有票據法第19條規定之情形，得為公示催
    告之聲請外，不得對於票據債務人行使票據上之權利(最高
    法院 97年度台上字第361號判決意旨參照)。查被告現未執
    有系爭本票，亦無證據證明被告取得宣告系爭本票無效之除
    權判決，揆之上開說明，被告即不得本於執票人地位對原告
    行使票據上之權利，原告主張被告對其並無系爭本票債權存
    在，亦無不合。至原告訴之聲明第2項主張被告持有系爭本
    票部分，則與本院認定之上開事實不符，併此指明。
　㈣原告復主張被告應將系爭本票予以返還，惟如前述，系爭本
    票堪認已經撕掉，且被告現未執有系爭本票，則原告請求被
    告將未執有並已撕掉之本票加以返還，屬不可能之給付，難
    認有理。準此，原告依不當得利之法律關係，請求被告返還
    系爭本票，為無理由，無從准許。
  ㈤綜上，兩造前開1萬元借貸關係，因原告已全數清償，原告訴
    請確認被告就該1萬元借款債權不存在，為有理由；而原告
    簽發用做擔保之系爭本票，因票據原因關係債權消滅，本票
    債權亦不存在，且被告現未執有系爭本票，不得對原告行使
    票據上之權利，原告主張被告對其並無系爭本票債權存在，
    亦有理由。然系爭本票已遭撕掉，物理上不復存在，原告主
    張被告持有系爭本票並請求被告予以返還，難認有理，此部
    分之主張與請求，應予駁回。　　
四、訴訟費用負擔之依據：民事訴訟法第79條，並確定訴訟費用
    額如主文第4項所示。　　
中　　華　　民　　國　　111 　年　　3 　　月　　4 　　日
                  竹北簡易庭  法  官  李珮瑜
以上正本係照原本作成。
如對本判決上訴，須於判決送達後20日內向本院提出上訴狀。如
委任律師提起上訴者，應一併繳納上訴審裁判費。
中　　華　　民　　國　　111 　年　　3 　　月　　4 　　日
                              書記官  鄧雪怡